臺灣板橋地方法院刑事判決　　　　　　　96年度簡上字第61號
上　訴　人　臺灣板橋地方法院檢察署檢察官
被　　　告　乙○○
上列上訴人因被告詐欺案件，不服本院95年度簡字第6819號，中
華民國95年11月30日所為第一審簡易判決（聲請簡易判決處刑案
號：臺灣板橋地方法院檢察署95年度偵字第22135 號，移送併辦
案號：臺灣板橋地方法院檢察署95年度偵字第26171 號），提起
上訴及移送併辦（臺灣板橋地方法院檢察署95年度偵字第27639
號），本院管轄第二審合議庭判決如下：
    主　文
原判決撤銷。
乙○○幫助連續意圖為自己不法之所有，以詐術使人將本人之物
交付，處有期徒刑肆月，如易科罰金，以佰元折算壹日。
    事  實
一、乙○○因需錢孔急，適於民國（下同）95年5 月間，經由網
    路廣告得知可藉由租售帳戶得款花用，雖明知社會上詐騙案
    件層出不窮，提供自己的金融機構帳戶供不相識之人使用，
    足以幫助他人提領獲取詐欺之犯罪所得，竟仍不違背其本意
    ，基於幫助詐欺之不確定故意，與綽號「小樂」（真實姓名
    、年籍不詳之成年女子）聯絡後，將其於90年1 月2 日在中
    華郵政股份有限公司吉安仁里郵局（位於花蓮縣吉安鄉○里
    村○○路48號，下簡稱仁里郵局）申辦之帳號000000000000
    00號帳戶及其於94年9 月21日在聯邦商業銀行板橋分行（位
    於臺北縣板橋市○○路226 號，下簡稱聯邦銀行板橋分行）
    申辦之帳號000000000000號（檢察官聲請簡易判決處刑書誤
    載為000000000 號）帳戶之存摺、金融卡及密碼，於95年6
    月間某日，在臺北縣中和市○○路大潤發賣場前，以新臺幣
    （下同）6,000 元（郵局帳戶）、2,000 元（銀行帳戶），
    共8,000 元之代價提供予綽號「小樂」之成年女子及所屬詐
    欺集團使用，嗣該詐欺集團即基於意圖為自己不法之所有之
    概括犯意，先後連續為下述行為：
（一）於95年6 月19日某時許，在SKYPE 網站之聊天室上化名「
      小軒」，向於臺北縣三重市○○路○ 段18號4 樓上網之丙
      ○○佯稱可與之進行援交，並要求丙○○先至自動櫃員機
      確認身分云云，致丙○○陷於錯誤，而依其指示於95年6
      月24日15時23分及21時57分許，經操作中華郵政股份有限
      公司之自動櫃員機而陸續轉帳新臺幣2,986 元及16,754元
      （聲請簡易判決處刑書誤載為19,740元）至乙○○之上開
      聯邦銀行板橋分行帳戶內，且於款項匯入後，即遭提領一
      空。
（二）於95年6 月28日14時許，自稱「林檢察官」，撥打電話予
      住於臺北縣板橋市○○路○ 段95巷11之1 號之甲○○，佯
      稱因其涉嫌洗錢集團案件，要求將其銀行內之存款領出代
      為保管云云，甲○○一時緊張而陷於錯誤，遂依指示於95
      年6 月29日、30日，陸續匯款330,000 元、390,000 元、
      50,000元、210,000 元至乙○○之上開仁里郵局帳戶內，
      且於款項匯入後，即遭提領一空。
二、案經臺北縣政府警察局板橋分局移送臺灣板橋地方法院檢察
    署檢察官偵查後聲請簡易判決處刑及移送併辦暨於提起上訴
    後移送併辦。
    理  由
一、按被告以外之人於審判外之陳述，雖不符同法第159 條之1
    至之4 之規定，而經當事人於審判程序同意作為證據，法院
    審酌該言詞陳述或書面陳述作成時之情況，認為適當者，亦
    得為證據，刑事訴訟法第159 條之4 第1 項定有明文。本件
    被告、辯護人及檢察官於審判程序中就下述證據資料屬傳聞
    證據，且不符刑事訴訟法第159 條之1 至之4 之規定者，均
    同意作為證據，而本院審酌各該證據資料作成時之一切客觀
    情況，認無違法不當或證明力明顯過低之瑕疵，應屬適當，
    故得為證據，合先敘明。
二、訊據被告乙○○坦承上開犯罪事實，核與被害人丙○○、甲
    ○○於警詢之指述相符，復有渠等分別提出之中華郵政公司
    自動櫃員機交易明細表2 紙、玉山銀行匯款回條2 紙、安泰
    商業銀行匯款委託書1 紙、華南商業銀行匯款回條聯1 紙、
    仁里郵局帳號00000000000000號帳戶、聯邦銀行板橋分行帳
    號000000000000號帳戶之開戶印鑑卡、身分證資料、帳戶交
    易明細（見花蓮縣警察局吉安分局刑案偵查卷宗第13頁至第
    15頁、第17頁、第18頁、臺灣板橋地方法院檢察署95年度偵
    字第22135 號卷6 頁、第10頁至第17頁）附卷足憑。從而，
    本案事證已臻明確，被告犯行洵堪認定，自應依法論科。
三、按幫助犯之成立，主觀上行為人須有幫助故意，客觀上須有
    幫助行為，意即須對於犯罪與正犯有共同之認識，而以幫助
    之意思，對於正犯資以助力，而未參與實施犯罪之行為者而
    言（參照最高法院75年度台上字第1509號、88年度台上字第
    1270號刑事判決意旨）。本件被告乙○○將其申辦之前開帳
    戶之存摺、金融卡及密碼交付予綽號「小樂」之成年女子供
    作詐欺集團使用，使該詐欺集團作為對被害人實施詐欺取財
    犯罪之取款工具，顯係基於幫助他人實施詐欺取財犯行之故
    意，且所為顯係詐欺取財罪名之構成要件以外之行為，是核
    被告所為，係犯刑法第30條第1 項前段（修正後，理由詳後
    述）、第339 條第1 項之幫助詐欺罪。被告所幫助之詐欺集
    團成員先後所為多次詐欺行為，時間緊接、方法相同、觸犯
    構成要件相同之罪名，顯係基於概括之犯意為之，係連續犯
    ，應依刑法第56條（修正前，理由詳後述）之規定論以連續
    犯（按連續幫助與幫助連續為不同之犯罪態樣，如基於概括
    犯意，多次幫助他人犯罪，為連續幫助，該幫助者有多次犯
    罪行為；如以一幫助行為，幫助他人連續犯罪，則為幫助連
    續，就幫助犯而言，僅有一次犯罪行為－參照最高法院87年
    度台上字第3865號、86年度台上字第5680號刑事判決）。移
    送併辦（臺灣板橋地方法院檢察署95年度偵字第26171 號、
    臺灣板橋地方法院檢察署95年度偵字第27639 號）之犯行與
    檢察官原聲請簡易判決處刑書所指正犯之詐欺取財犯行分別
    有同一事實及連續犯之裁判上一罪關係，為起訴效力所及，
    本院自應併予審理。被告乃基於幫助之犯意參與本案犯行，
    所為復非屬詐欺取財之構成要件行為，為幫助犯，業如前述
    ，爰依刑法第30條第2 項（修正後，理由詳後述）之規定，
    按正犯之刑減輕之。原審以本案事證已臻明確，被告犯行堪
    以認定，而依幫助詐欺罪名予以論罪科刑，固非無見；然被
    告尚有將其所申辦之仁里郵局帳戶存摺、金融卡及密碼提供
    予綽號「小樂」之成年女子，嗣供詐欺集團為前開詐欺犯行
    ，而觸犯幫助詐欺罪名，且為檢察官聲請簡易判決處刑效力
    所及業如前述，原審未及審酌，自有未洽，是檢察官上訴意
    旨執此指摘原判決不當，為有理由。從而，原判決既有上開
    可議之處，自應由本院合議庭將原審判決予以撤銷改判。爰
    審酌被告年值青壯，不思正道取財，竟提供帳戶幫助詐欺，
    既助長他人犯罪，又增加查緝困難，危害財產安全及社會穩
    定，兼衡其平日素行、智識程度及犯罪後尚能坦承犯行等一
    切情狀，量處如主文所示之刑，並依刑法第41條第1 項前段
    （修正前，理由詳後述）之規定諭知如易科罰金之折算標準
    ，以資懲儆。
四、按被告行為後，刑法業經修正，並於94年2 月2 日，經總統
    以華總一義字第09400014901 號令公布，且自95年7 月1 日
    施行，修正後刑法第2 條第1 項規定：「行為後法律有變更
    者，適用行為時之法律。但行為後之法律有利於行為人者，
    適用最有利於行為人之法律。」（刑法第2 條第1 項固經修
    正，惟其僅係新、舊法之比較適用原則之宣示性指導原則，
    並非實體刑罰法律，自不生行為後法律變更之比較適用問題
    ，應逕予適用修正後之此一規定），則就屬於法律變更（即
    犯罪成立要件及其處罰效果之內容作修正或廢止）部分，自
    應就有利或不利於被告之一切相關情狀，綜合全部結果而為
    比較，以定其應適用之法律，且一經定其應適用之法律後，
    即需整體適用之，不得任意割裂適用（參照最高法院88年度
    台上字第2404號、87年度台非字第400 號判決意旨），茲就
    本案應適用之法條涉及法律變更部分比較如下：（一）被告
    所犯刑法第30條第1 項、第339 條第1 項之幫助詐欺取財罪
    ，其法定最高度罰金刑為銀元1,000 元，又依罰金罰鍰提高
    標準條例第1 條前段規定應提高10倍，為銀元10,000元〈即
    新臺幣30,000元〉，而依總統於95年6 月14日以華總一義字
    第09500085181 號令增訂之刑法施行法第1 條之1 之規定：
    「中華民國九十四年一月七日刑法修正施行後，刑法分則編
    所定罰金之貨幣單位為新臺幣。九十四年一月七日刑法修正
    時，刑法分則編未修正之條文定有罰金者，自九十四年一月
    七日刑法修正施行後，就其所定數額提高為三十倍。但七十
    二年六月二十六日至九十四年一月七日新增或修正之條文，
    就其所定數額提高為三倍。」，則就刑法第339 條第1 項之
    詐欺取財罪之罰金刑提高30倍，為新臺幣30,000元，是就該
    罪名最高度罰金刑部分，修正前後並無不同，惟其最低度罰
    金刑依修正前刑法第33條第5 款之規定為銀元1 元〈即新臺
    幣3 元〉以上，而修正後刑法第33條第5 款則規定為新臺幣
    1,000 元以上，是以修正前之規定較有利於被告。（二）修
    正前刑法第56條係規定：「連續數行為而犯同一之罪名者，
    以一罪論。但得加重其刑至二分之一。」，而修正後之刑法
    已刪除該關於連續犯之規定，就其對行為人刑罰之法律效果
    以觀，以修正前之規定為有利於被告。（三）修正前刑法第
    41條第1 項前段係規定：「犯最重本刑為五年以下有期徒刑
    以下之刑之罪，而受六個月以下有期徒刑或拘役之宣告，因
    身體、教育、職業、家庭之關係或其他正當事由，執行顯有
    困難者，得以一元以上三元以下折算一日，易科罰金。」，
    又被告行為時之易科罰金折算標準，修正前罰金罰鍰提高標
    準條例第2 條〈現已刪除〉係規定就其原定數額提高為100
    倍折算1 日，則本件被告行為時之易科罰金折算標準，應以
    銀元300 元折算1 日，經折算為新臺幣後，應以新臺幣900
    元折算為1 日；惟修正後則規定：「犯最重本刑為五年以下
    有期徒刑以下之刑之罪，而受六個月以下有期徒刑或拘役之
    宣告者，得以新臺幣一千元、二千元或三千元折算一日，易
    科罰金。」，是以修正前之規定較有利於被告。綜合上開比
    較結果，揆諸前開說明，就上開法律應依修正後刑法第2 條
    第1 項前段之規定，一體適用修正前即行為時之法律；至於
    刑法第30條文字固經修正，惟乃純文字修正，非屬法律之變
    更，應逕予適用裁判時即修正後之規定（參照最高法院95年
    第21次刑事庭會議決議），附此敘明。
據上論斷，應依刑事訴訟法第455 條之1 第1 項、第3 項、第36
9 條第1 項前段、第364 條、第299 條第1 項前段，刑法第2 條
第1 項前段、第30條、第56條（修正前）、第339 條第1 項、第
41條第1 項前段（修正前），罰金罰鍰提高標準條例第1 條前段
、第2 條（修正前），判決如主文。
本案經檢察官陳盈錦到庭執行職務。
中　　華　　民　　國　　96　　年　　2 　　月　　13　　日
                  刑事第十五庭  審判長法  官  陳鴻清
                                      法  官  朱嘉川
                                      法  官  劉安榕
以上正本證明與原本無異
不得上訴
                                      書記官  莊川億
中　　華　　民　　國　　96　　年　　2 　　月　　13　　日
附錄本案論罪科刑法條全文：
刑法第339 條：
意圖為自己或第三人不法之所有，以詐術使人將本人或第三人之
物交付者，處五年以下有期徒刑、拘役或科或併科一千元以下罰
金。
以前項方法得財產上不法之利益或使第三人得之者，亦同。
前二項之未遂犯罰之。
